【裁判字號】    92,台上,1905
【裁判日期】    920410
【裁判案由】    強盜
【裁判全文】
最高法院刑事判決                              九十二年度台上字第一九○五號
    上  訴  人  丙○○
                乙○○
                甲○○
右上訴人等因強盜案件，不服台灣高等法院台南分院中華民國九十二年一月二十九日
第二審判決（九十二年度上訴字第一０號，起訴案號：台灣嘉義地方法院檢察署九十
一年度偵字第五六三０、五六六九號），提起上訴，本院判決如左：
    主  文
上訴駁回。
    理  由
按刑事訴訟法第三百七十七條規定，上訴於第三審法院，非以判決違背法令為理由，
不得為之。是提起第三審上訴，應以原判決違背法令為理由，係屬法定要件。如果上
訴理由狀並未依據卷內訴訟資料，具體指摘原判決不適用何種法則或如何適用不當，
或所指摘原判決違法情事，顯與法律規定得為第三審上訴理由之違法情形，不相適合
時，均應認其上訴為違背法律上之程式，予以駁回。本件原判決撤銷第一審不當之判
決，改判論處上訴人丙○○、乙○○、甲○○連續意圖為自己不法之所有，結夥三人
以上攜帶兇器以強暴至使不能抗拒而取他人之物罪刑（丙○○累犯），已詳敘所憑之
證據及認定之理由，並對上訴人等所辯，如何不足採信，均已依據卷內資料，詳予指
駁，從形式上觀察，並無任何違背法令之處。而證據之取捨及事實之認定，為事實審
法院之職權，苟其判斷無違經驗法則或論理法則，即不能任意指為違法。原判決依憑
上訴人等於警訊時之自白，核與被害人邱永生於警訊、羅源鴻於警訊及第一審訊問時
之指訴情節相符，參酌證人邱麒尾、江美娟於第一審訊問時之證述，及卷附中古手機
買賣切結書一紙、道路監視錄影帶翻攝畫面三張、扣案之電擊棒一支、遮蓋車牌之報
紙、膠帶，與卷內其他證據調查之結果，綜合研判，認上訴人等三人確有前述連續加
重強盜之犯行，已詳敘其取捨證據之心證理由，核與採證法則無違，亦無所指理由矛
盾或理由不備之違法情形存在。又強盜罪所施用之強暴、脅迫手段，祇須足以壓抑被
害人之抗拒，使其喪失意思自由為已足，縱令被害人實際無抗拒行為，仍於強盜罪之
成立，不生影響。本件上訴人等基於共同之犯意聯絡，於深夜由乙○○駕駛小客車將
駕駛機車獨行之被害人羅源鴻、邱永生攔阻停車後，再由丙○○、甲○○下車，丙○
○持電擊棒電擊被害人，甲○○或徒手或持伸縮警棍在旁以控制被害人行動，已足壓
制被害人之意思自由，客觀上顯已使該二被害人達於不能抗拒之程度，縱令被害人實
際無抵抗行為，亦無影響其等結夥強盜罪之成立，原判決已於理由內予以說明，經核
並無不合。另證人即被害人羅源鴻已於警訊及第一審經合法訊問，陳述明確，依刑事
訴訟法第一百九十六條規定，如別無訊問必要者，本不得再行傳喚，上訴人等於原審
雖曾具狀聲請再予傳訊，原審因事證已明，未加傳喚而漏未於理由內說明，程序上雖
不無瑕疵，但於判決本旨顯無影響，不得據為上訴第三審之適法理由。次按量刑之輕
重，係屬事實審法院得依職權自由裁量之事項，苟已斟酌刑法第五十七條各款所列情
狀，而未逾越法定刑度，即不得遽指為違法。原判決於量刑時已就上訴人等之品行、
犯罪之動機、目的、方法、對於被害人及社會治安所生之危害、犯後坦承犯行尚有悔
改之意等一切情狀，予以綜合考量，並依連續犯及累犯之規定，分別加重及遞加重其
刑後，在法定刑範圍內，科處其等之刑，核無違法可指。又刑法第五十九條之酌減其
刑，必其犯罪情狀在客觀上足以引起一般同情，認為即予宣告法定最低刑期，猶嫌過
重者，始有其適用，本件上訴人等三人均年輕力壯，不思正途，僅因缺錢花用而結夥
以強盜之不正方法獲取財物花用，惡性非輕，殊不足以引起一般人同情，原判決未依
刑法第五十九條規定酌減其刑，不容任意指為違法。上訴意旨，並未依據卷證資料，
具體表明原判決如何違背法令，徒執陳詞，稱丙○○以電擊棒電擊被害人之目的在使
被害人未及抵抗而趁機取走財物，並非蓄意攻擊被害人，而乙○○持警棍只為助勢，
並未使用為攻擊之工具，應不構成強盜罪云云，而為事實之爭辯，並對原審採證認事
及量刑職權之適法行使，任意指摘，自非適法之第三審上訴理由，其等上訴違背法律
上之程式，均應予駁回。
據上論結，應依刑事訴訟法第三百九十五條前段，判決如主文。
中      華      民      國    九十二    年      四      月      十      日
                              最高法院刑事第五庭
                                  審判長法官  謝  家  鶴
                                        法官  洪  文  章
                                        法官  花  滿  堂
                                        法官  陳  世  淙
                                        法官  洪  佳  濱
      右正本證明與原本無異
                                              書  記  官
中      華      民      國    九十二    年      四      月    二十一    日


司法院資訊處製作；財團法人民間司法改革基金會備份。
